臺灣板橋地方法院刑事判決　　　　　　100年度訴緝字第168號
公　訴　人　臺灣板橋地方法院檢察署檢察官
被　　　告　林正宗
上列被告因違反毒品危害防制條例案件，經檢察官提起公訴（95
年度毒偵字第2889號），經本院合議庭裁定改行簡式審判程序，
判決如下：
    主  文
林正宗連續施用第一級毒品，處有期徒刑捌月。
    事  實
一、林正宗曾因施用第二級毒品案件，經本院以90年度毒聲字第
    4133號裁定令入勒戒處所執行觀察、勒戒，認無繼續施用毒
    品之傾向，於民國91年1 月30日執行完畢釋放出所，並經臺
    灣板橋地方法院檢察署檢察官以91年度毒偵緝字第33號為不
    起訴處分確定。（一）於90年間因竊盜案件，經臺灣高等法
    院以92年度上易字第968 號判決判處有期徒刑8 月確定；（
    二）於91年間因偽造文書案件，經臺灣高等法院以92年度上
    訴字第1075號判決判處有期徒刑6 月、6 月，應執行有期徒
    刑11月確定；（三）於92年間因竊盜案件，經本院以92年度
    易字第1461號判決判處有期徒刑7 月確定。上述（一）至（
    三）經法院判處之罪刑，復經本院以92年度聲字第1584號裁
    定定應執行有期徒刑2 年1 月確定；（四）於92年間再因竊
    盜案件，經臺灣桃園地方法院以93年度桃簡字第9 號判決判
    處有期徒刑5 月確定；（五）92年間另因施用第一、二毒品
    案件，經臺灣桃園地方法院以93年度訴字第551 號刑事判決
    分別判處有期徒刑7 月、6 月，應執行有期徒刑1 年確定。
    上開（四）（五）經法院判處之罪刑，經臺灣桃園地方法院
    以93年度聲字第2174號裁定定應執行有期徒刑1 年5 月確定
    。前示應執行2 年1 月、1 年5 月之刑經接續執行，於95年
    1 月27日經假釋出監，嗣經撤銷假釋，應執行殘刑11月，現
    正執行中（於本案未構成累犯）。詎仍未戒除毒癮，於上開
    觀察、勒戒執行完畢釋放後5 年內，基於施用第一級毒品海
    洛因之概括犯意，於前述假釋期間內之自95年2 月間某日起
    （起訴書誤載為94年2 月間，業經檢察官當庭更正）至95年
    4 月3 日凌晨0 時止，在其位在（改制前）臺北縣土城市○
    ○路291 巷11弄5 號3 樓之住處內等處，以將海洛因加水置
    入注射針筒後施打入人體之方式，以平均2 、3 天施用1 次
    之頻率，連續施用海洛因數次。嗣於95年4 月3 日下午3 時
    10分許，為警在（改制前）臺北縣新莊市○○路與豐年街口
    查獲，經警採集其尿液送驗後，呈鴉片類陽性反應，而查悉
    上情。
二、案經（改制前）臺北縣政府警察局移請臺灣板橋地方法院檢
    察署檢察官偵查起訴。
    理  由
一、本件被告林正宗所犯均係死刑、無期徒刑、最輕本刑為三年
    以上有期徒刑以外之罪，其於準備程序中就被訴事實為有罪
    之陳述，經本院告知簡式審判程序之旨，並聽取公訴人、被
    告之意見後，經本院合議庭依刑事訴訟法第273 條之1 第1
    項規定裁定由受命法官獨任進行簡式審判程序，合先敘明。
二、認定犯罪事實所憑證據及理由
（一）上揭連續施用第一級毒品犯行之事實，業據被告林正宗於
      本院準備程序及審理時均坦承不諱（見本院100 年8 月9
      日準備程序筆錄第2 頁、同日簡式審判筆錄第2-4 頁）。
（二）被告於95年4 月3 日經警予以採集其尿液檢體（檢體編號
      為45199 ），經送臺灣檢驗科技股份有限公司以酵素免疫
      分析法初步檢驗，再以氣相層析／質譜儀法確認檢驗後，
      確呈鴉片類陽性反應一節，有（改制前）臺北縣政府警察
      局偵辦毒品案尿液代碼表、臺灣檢驗科技股份有限公司濫
      用藥物檢驗報告（報告日期：95年4 月18日）各1 紙在卷
      可稽【見95年度毒偵字第2889號偵查卷（下稱偵卷）58、
      94頁】。
（三）按「尿液毒品檢驗…若能使用先進之氣相層析質譜儀分析
      法確認，則可完全排除偽陽性之干擾，為目前最具公信力
      的檢驗方法。」等語，有法務部調查局第六處87年9 月29
      日（87）發技（一）字第87074574號函附卷為憑，足見前
      揭臺灣檢驗科技股份有限公司所使用之檢驗方法已可完全
      排除毒品偽陽性之干擾，其檢驗結果堪以採信；而「海洛
      因經注射入人體後，約百分之20於24小時內自尿中排出，
      一般而言，尿液中能否驗出嗎啡陽性反應，與其投與量、
      投與途徑、採尿時間、個人體質及檢驗方法之靈敏度有關
      ，國外曾有文獻報導注射6 毫克之海洛因鹽酸鹽，其代謝
      物嗎啡之平均可檢出時限約為26小時」等情，此有行政院
      衛生署藥物食品檢驗局（81）藥檢壹字第8114885 號函1
      紙附卷可憑。
（四）綜上所述，被告之尿液經以氣相層析質譜儀分析法檢驗，
      既呈鴉片類陽性反應，佐以上函示，顯見被告於本院審理
      時所坦承其於上揭事實欄一所述之時間、地點、方式，施
      用海洛因一節，應與事實相符而值採信。
（五）被告前因施用第二級毒品案件，經本院以90年度毒聲字第
      4133號裁定令入勒戒處所執行觀察、勒戒，認無繼續施用
      毒品之傾向，於91年1 月30日執行完畢釋放出所，並經臺
      灣板橋地方法院檢察署檢察官以91年度毒偵緝字第33號為
      不起訴處分確定等情，有臺灣高等法院被告前案紀錄表1
      份在卷可按，是被告於上揭觀察、勒戒執行完畢釋放後5
      年內，再犯本件施用毒品之犯行，已不屬毒品危害防制條
      例第20條規定之「初犯」或「5 年後再犯」情形，應依同
      條例第10條處罰（最高法院97年第5 次刑事庭會議決議意
      旨參照）。是被告犯行堪以認定，應依法論科。
三、論罪科刑
（一）新舊法比較：查被告違犯上揭事實欄一所示之施用毒品犯
      行後，於94年2 月2 日修正公布之刑法部分條文，已於95
      年7 月1 日起生效施行；按行為後法律有變更者，適用行
      為時之法律，但行為後之法律有利於行為人者，適用最有
      利於行為人之法律，修正後刑法第2 條第1 項定有明文。
      茲本條係規範行為後法律變更所生新舊法律比較適用之準
      據法，本身尚無新舊法比較之問題，於新法施行後，應一
      律適用新法第2 條第1 項之規定，為「從舊從輕」之比較
      。又刑法法律變更，新舊法比較時應就罪刑有關之共犯、
      未遂犯、想像競合犯、牽連犯、連續犯、結合犯，以及累
      犯加重、自首減輕暨其他法定加減原因（如身分加減）與
      加減例等一切情形，綜其全部罪刑之結果而為比較（最高
      法院95年5 月23日95年度第8 次刑事庭會議決議意旨參照
      ）：
    1.被告行為後，刑法第56條連續犯之規定，業於94年1 月7
      日修正公布刪除，並於95年7 月1 日施行，此刪除雖非犯
      罪構成要件之變更，但顯已影響行為人刑罰之法律效果，
      自屬法律有變更。修正前第56條係規定「連續數行為而犯
      同一之罪名者，以一罪論。但得加重其刑至二分之一」，
      將連續犯數犯行論以1 罪，而修正後因業已無前開規定，
      則應將數罪併罰，故比較新、舊法結果，被告前開多次施
      用海洛因之犯行，若予分論併罰，顯較修正前得加重2 分
      之1 為重，故以舊法較為有利於被告。
    2.綜上，經整體比較全部罪刑之結果，95年7 月1 日修正施
      行後之刑法規定，對被告並未較為有利，故被告犯行應整
      體適用修正前刑法之相關規定論處。
（二）罪名：查海洛因屬毒品危害防制條例第2 條第2 項第1 款
      所規定之第一級毒品，是核被告於上揭時、地連續施用海
      洛因之行為，係犯毒品危害防制條例第10條第1 項施用第
      一級毒品罪。
（三）吸收關係：被告上揭為施用而持有第一級毒品之低度行為
      ，為施用第一級毒品之高度行為所吸收，不另論罪。
（四）裁判上一罪關係：被告先後多次施用第一級毒品海洛因之
      行為，係在緊接之時間內，利用相同之機會，以相同之手
      法觸犯構成要件相同之罪名，顯係基於概括犯意反覆為之
      ，為連續犯，應依修正前刑法第56條之規定以一罪論並依
      法加重其刑。
（五）量刑：爰審酌被告前已因施用毒品案件，經觀察、勒戒之
      保安處分，有上開被告前案紀錄表可考，本應知所惕勵，
      卻仍漠視法令禁制再犯本罪，顯未知所戒慎，惟衡其施用
      毒品所生危害，實以自戕身心健康為主，對於他人生命、
      身體、財產等法益，尚無明顯而重大之實害，暨其犯罪後
      坦認犯行之態度等一切情狀，論處如主文所示之刑，以示
      懲儆。
（六）沒收：又供被告本件施用海洛因所用之注射針筒，未據扣
      案，並無證據顯示仍然存在，另本案為警經被告胞兄林正
      發自願同意受搜索於搭載被告所駕駛之車輛內查扣之海洛
      因等物，有自願受搜索同意書、搜索、扣押筆錄及扣押物
      品目錄表各1 份在卷可參（見偵卷第40、41-43 、44頁）
      ，被告否認為其所有（見本院100 年8 月9 日簡式審判筆
      錄第2 頁），復查無證據證明與被告本件施用第一級毒品
      犯行相涉，爰均不為沒收之諭知，附此敘明。
（七）本件被告之犯罪時間雖係於96年4 月24日以前，惟其於中
      華民國九十六年罪犯減刑條例施行前之95年9 月8 日經本
      院發布通緝，嗣於該條例施行後之100 年7 月27日緝獲，
      此有本院95年板院輔刑佳科緝字第882 號通緝書、100 年
      板院輔刑佳銷字第508 號撤銷通緝書可憑，依上開減刑條
      例第5 條規定不得減刑，附此敘明。
四、公訴人於本院100 年8 月9 日審理期日當庭更正補充原起訴
    書所載被告施用毒品之時間如同事實欄一項下所載，併此敘
    明。
據上論斷，應依刑事訴訟法第273 條之1 第1 項、第299 條第1
項前段，毒品危害防制條例第10條第1 項，刑法第2 條第1 項前
段、第11條、修正前刑法第56條，判決如主文。
本案經檢察官黃怡華到庭執行職務。
中    華    民    國    100    年    8    月    26    日
                  刑事第二十一庭  法  官  方鴻愷
以上正本證明與原本無異。
如不服本判決應於收受判決後10日內向本院提出上訴書狀，並應
敘述具體理由。其未敘述上訴理由者，應於上訴期間屆滿後20日
內向本院補提理由書（均須按他造當事人之人數附繕本）「切勿
逕送上級法院」。
                                  書記官  江怡萱
中    華    民    國   100    年    8     月    29    日
附錄本案論罪科刑法條全文：
毒品危害防制條例第10條
施用第一級毒品者，處6 月以上5 年以下有期徒刑。
施用第二級毒品者，處3 年以下有期徒刑。